臺灣彰化地方法院民事裁定　96年度繼字第476號
聲　明　人　己○○
　　　　　　乙○○
　　　　　　　　　　　號3樓之.
　　　　　　戊○○
　　　　　　丙○○
　　　　　　　　　　　1號
　　　　　　丁○○
上列聲明人聲明拋棄被繼承人甲○○遺產事件，本院裁定如下：
    主  文
聲明駁回。
程序費用由聲明人負擔。
    理  由
一、本件聲請意旨略以：被繼承人甲○○於民國九十六年一月一
    日死亡，聲明人分別為被繼承人之第二、三順位繼承人。因
    第一順位之繼承人於拋棄繼承權時，僅向聲明人己○○告知
    蓋章是蓋拋棄繼承權通知書，聲明人己○○不知因此會承受
    繼承權，今聲明人己○○知悉須承受繼承權後，即再與後順
    位之繼承人即聲明人乙○○、戊○○、丙○○、丁○○等人
    共同聲明拋棄繼承權，請鈞院准予備查等語。
二、按繼承人得拋棄其繼承權。前項拋棄，應於知悉其得繼承之
    時起二個月內以書面向法院為之。並以書面通知因其拋棄而
    應為繼承之人。但不能通知者，不在此限，民法第一千一百
    七十四條定有明文。準此，繼承權之拋棄以繼承人為限，且
    須在知悉其得繼承之時起二月內為之。次按遺產繼承人，除
    配偶外，依直系血親卑親屬、父母、兄弟姊妹、祖父母之順
    序定之（民法第一千一百三十八條規定參照）。又民法第一
    千一百三十八條所定第一順序之繼承人，以親等近者為先；
    有於繼承開始前死亡或喪失繼承權者，由其直系血親卑親屬
    代位繼承其應繼分；有拋棄繼承權者，其應繼分歸屬於其他
    同為繼承之人；其親等近者均拋棄繼承權時，由次親等之直
    系血親卑親屬繼承（民法第一千一百三十九條、第一千一百
    四十條、第一千一百七十六條第一項、第五項規定參照）。
    倘非符合上開規定而取得繼承權者，其聲明拋棄繼承，即於
    法不合。
三、經查：本件被繼承人甲○○之子女即第一順位繼承人張詩雅
    、張智銘、張竣誠等人，於九十六年二月二十七日向本院聲
    明拋棄繼承時，已提出拋棄繼承通知書（通知書日期亦為九
    十六年二月二十七日），其上有聲明人己○○收受通知之蓋
    章，業經本院調取九十六年度繼字第二一九號卷宗查核無訛
    ，足證聲明人己○○自該日起，即知悉前順位繼承人已拋棄
    繼承之事實，並依法取得繼承權。聲明人己○○雖主張僅知
    道所蓋的是拋棄繼承權通知書，不知道因此取得繼承權以致
    未聲明拋棄繼承，惟此項認知錯誤，應係由表意人自己之過
    失所致，應不得主張之（類推適用民法第八十八條第一項但
    書之規定）。本件被繼承人甲○○於九十六年一月一日死亡
    ，聲明人己○○遲至九十六年五月八日始向本院聲明拋棄繼
    承時，已逾二個月之法定期間，其聲明於法不合，應予駁回
    。
四、聲明人己○○向本院聲明拋棄繼承不合法，已如前述，己○○之繼承權仍然存在，是以後順位之繼承人即聲明人乙○○
    、戊○○、丙○○、丁○○等人，尚無從因前順位繼承人聲
    明拋棄繼承而取得繼承權，故聲明人乙○○、戊○○、丙○○、丁○○等人向本院聲明拋棄繼承，亦於法不合，乃併予
    駁回。
五、依非訟事件法第二十一條第一項前段，裁定如主文。
中　　華　　民　　國　　96　　年　　5 　　月　　30　　日
                    家事法庭    法　官　黃玉齡
以上正本係照原本作成。
如對本裁定抗告，須於裁定送達後十日內向本院提出抗告狀（須
附繕本）。
中　  華　  民　  國　  96　  年　　5　　 月　　30　　日
                                書記官  廖建興
